最高法院刑事判決　　　　　　九十四年度台上字第六一九二號
　　上　訴　人　甲○○
　　　　　　　　　　　　號8樓.
　　　　　　　　丁○○
　　　　　　　　　　　　號10.
　　共　　　同
　　自訴代理人　吳伯昆律師
　　被　　　告　丙　○
　　　　　　　　　　　　15號.
　　　　　　　　乙○○
　　　　　　　　　　　　樓之3.
上列上訴人等因自訴被告等偽造文書案件，不服台灣高等法院中
華民國九十四年六月三十日第二審更審判決（九十四年度上更(二)
字第三０號，自訴案號：台灣台北地方法院八十六年度自字第五
二八號），提起上訴，本院判決如下：
    主  文
上訴駁回。
    理  由
按刑事訴訟法第三百七十七條規定，上訴於第三審法院，非以判
決違背法令為理由，不得為之。是提起第三審上訴，應以原判決
違背法令為理由，係屬法定要件。如果上訴理由狀並未依據卷內
訴訟資料，具體指摘原判決不適用何種法則或如何適用不當，或
所指摘原判決違法情事，顯與法律規定得為第三審上訴理由之違
法情形，不相適合時，均應認其上訴為違背法律上之程式，予以
駁回。本件原判決以自訴意旨略以：上訴人丁○○、甲○○夫妻
與被告丙○為親戚關係，民國八十五年二月間，丙○向上訴人等
稱，擬委請丁○○擔任貿德國際有限公司（下稱貿德公司）負責
人，甲○○擔任股東。上訴人等不疑有他，即將身分證影本等證
件交付丙○，供其辦理公司變更登記。詎被告等卻基於概括犯意
聯絡，共同於八十五年二月十日及八十五年二月十五日分別冒上
訴人等名義填具ＶＩＳＡ／ＭＡＳＴＥＲ卡申請書，向花旗銀行
申辦信用卡，並於發卡後多次持卡消費，因認被告等共同涉犯刑
法第二百十六條、第二百十條之行使偽造私文書罪嫌。經審理結
果，認不能證明其犯罪，因而維持第一審諭知被告等無罪之判決
，並駁回上訴人等在第二審之上訴，已綜核卷內全部證據資料，
詳加審酌論斷，從形式上觀察，並無違背法令之情形存在。查證
據之取捨及證據證明力如何，均屬事實審法院得自由裁量、判斷
之職權，苟其此項裁量、判斷，並不悖乎通常一般之人日常生活
經驗之定則或論理法則，又於判決內論敘其何以作此判斷之心證
理由者，即不得任意指摘其為違法，據為提起第三審上訴之合法
理由。原判決依憑上訴人之陳述，證人賀裕豐、廖靜芬、李思芬
之證述，卷附貿德公司股東名單、花旗銀行發卡說明、花旗銀行
台北分行復函、丁○○親筆書寫之日記帳、信用卡消費帳單等證
據，認被告等並無偽造文書之犯行，其犯罪尚屬不能證明。並詳
敘上訴人等（甲○○部分均委由丁○○處理）確有委請丙○申辦
信用卡，並同意以其申辦之信用卡為貿德公司購買傢俱及供公司
營業使用，被告等辯稱上訴人等曾授權丙○申辦信用卡一事，應
係屬實，為其所憑證據及得心證之理由。而花旗銀行台北分行於
發卡前均會利用電話查詢申請人之在職公司人事室或會計部，以
確認申請人在職，另申請人之住家及公司亦皆會作電話照會。參
以上訴人等自行請領之匯豐銀行信用卡，其申請書填載之任職公
司、公司電話、現居地址、電話，與本件花旗銀行信用卡之申請
書所載內容相同，是上訴人等指稱花旗銀行根本無法與其聯絡確
認云云，顯非事實。足認本件系爭信用卡於核發前，應係經上訴
人等之確認後始予核發無訛。又證人即前貿德公司職員李思芬確
曾於一審八十五年自字第六五七號案件訊問時證稱，丁○○在春
節後即到貿德公司上班，迄至公司結束（見一審卷第三四六至三
四八頁）。而上訴人等所指稱負責收受信件之李思芬及乙○○亦
均分別陳稱，未曾在該公司代收信件及帳單，則丁○○既在該址
上班，經常於該址進出，應無不知之理？丁○○謂其係於八十五
年三月一日公司變更登記後始至公司上班，顯未依卷內證據資料
而為指摘。況依丁○○親筆書寫之日記帳，於五月二十二日一欄
中明白記載「花旗銀行應付金V20000、普V8000、M9000」，甚且
於一月十一日欄內記有承辦行員廖靜芬姓名及聯絡電話（見一審
卷第三八三、三二五頁），已足佐證上訴人等對申請信用卡及其
簽帳消費之情形知之甚明。另說明上訴人等所主張該筆記載係當
日乙○○臨時指示丁○○跑腿至銀行付款時隨手記下，並不知所
付款項為何云云，不足採信之理由（見原判決第六頁）。均經原
判決於理由內論述綦詳，核其證據之取捨判斷不悖乎通常一般之
人日常生活經驗之定則或論理法則，自難遽指判決違法。至以判
決有「應於審判期日調查之證據未予調查」及「不載理由」之違
背法令情形為第三審上訴理由者，必須於理由狀內具體敘明其所
指原審未調查之證據如何與待證事實具有重要之關係，確為認事
用法之基礎，確有調查之必要性，因原審未予調查，又未說明不
予調查之理由，致原審判決結果迥異，如予調查，必能推翻原判
決結果，始足認為與刑事訴訟法第三百七十九條第十款及第十四
款上段所定違法事由相當，而得執為適法之第三審上訴理由。經
查乙○○是否曾化名劉秀玲並與丙○因另案經判處罪刑確定？貿
德公司其他股東於申請信用卡時是否親自簽名？俱與本件被告等
偽造文書之待證事實無重要關係，在客觀上不具調查之必要性，
況上開事項亦不足以推翻原判決之結果，原審未為此無益之調查
及說明，難認有違背法令之處。又犯罪事實應依證據認定之，不
得因被告所持之辯解不能成立，而執為有罪認定之依據。上訴人
等執被告等就辦理本件信用卡之過程所述不一為由，認被告等應
成立犯罪，並指摘原判決違法，難認係適法之第三審上訴理由。
上訴人等其餘上訴意旨純係就原審取捨證據與自由判斷證據證明
力及已調查說明之事項，徒以自己之說詞，指摘其為違法，或為
單純事實上之爭執，自不足據以辨認原判決已具備違背法令之形
式，殊難認其上訴為合於法律上程式。應將本件上訴，從程序上
予以駁回。
據上論結，應依刑事訴訟法第三百九十五條前段，判決如主文。
中　　華　　民　　國　九十四　年　十一　　月　　十　　日
                      最高法院刑事第三庭
                          審判長法官  紀　俊　乾
                                法官  黃　正　興
                                法官  劉　介　民
                                法官  陳　東　誥
                                法官  魏　新　和
      本件正本證明與原本無異
                                      書  記  官
中　　華　　民　　國　九十四　年　十一　　月　十五　　日
                                                 Ｒ
